【裁判字號】    97,交聲,65
【裁判日期】    970603
【裁判案由】    違反道路交通管理處罰條例聲明異議
【裁判全文】
臺灣新竹地方法院交通事件裁定          97年度交聲字第65號
移送機關    交通部公路總局新竹區監理所新竹市監理站
異  議  人  甲○○
上列受處分人因違反道路交通管理處罰條例案件，對於交通部公
路總局新竹區監理所新竹市監理站於中華民國97年1月7日所為之
竹監新三字第裁51－AEW339997號裁決聲明異議，本院裁定如下
：
    主  文
異議駁回。
    理  由
一、按汽車駕駛人，爭道行駛有不按遵行之方向行駛者，處新臺
    幣（下同）600元以上1,800元以下罰鍰，道路交通管理處罰
    條例第45條第1款定有明文；再汽車駕駛人駕駛汽車違反道
    路交通管理處罰條例第45條規定者，除應依該條所規定之罰
    鍰處罰外，並予記違規點數1點，同條例第63條第1項第1款
    亦定有明文。
二、原處分意旨略以：本件受處分人即異議人甲○○於民國96年
    12月1日14時34分許，騎乘車牌號碼TWN－975號輕型機車，
    在臺北市○○街1號南向北之指示直行之路段，沿南陽街由
    北向南逆向行駛，而不按遵行之方向行駛，為臺北市政府警
    察局中正一分局忠孝西路派出所警員陳勝德當場攔停，並以
    異議人有違反道路交通管理處罰條例第45條第4款之行為掣
    單舉發。嗣受處分人於應到案日期前申訴，原處分機關函請
    舉發機關調查結果，仍認異議人有上開違規行為，遂依道路
    交通管理處罰條例第45條第1款、第63條（漏載第1項第1款
    ）、違反道路交通管理事件統一裁罰基準表之規定，於97年
    1月7日裁處異議人罰鍰900元，並予記違規點數1點。
三、受處分人固不否認其有於前述時間在前述地點逆向行駛之事
    實，惟辯稱：其騎乘機車右轉進入南陽街後，直行往忠孝西
    路方向，但忠孝西路不能右轉且禁行機車，其沒有別的路可
    走，只好逆向從南陽街騎回去，就在路口被取締，而交通警
    察所稱先向左逆向行駛，再左轉進入停車場專用車道之行進
    方向亦屬違規，是異議人實在無路可走才駛回反方向離開云
    云。
四、經查：
（一）本件異議人於前述時、地騎乘上開輕型機車未遵行方向而
      逆向行駛，為舉發單位臺北市政府警察局中正第一分局忠
      孝西路派出所警員以攔停之方式予以舉發等情，有上開舉
      發單、裁決書各1紙在卷可稽，為異議人所不否認，堪認
      為真。
（二）臺北市○○街係由南向北直行之單行道路，在與忠孝西路
      路口旁，設有「禁止機車右轉」至忠孝西路之禁止標誌，
      另在南陽街旁有一大樓車道可供迴轉回到與南陽街垂直之
      許昌街，且在未至忠孝西路斑馬線前，亦有空間可迴轉至
      該大樓之車道等節，有臺北市政府警察局中正第一分局97
      年4月2日北市警中正一分交字第09730447200函檢附之相
      關標誌標線位置圖、照片及臺北市交通管制工程處97年4
      月3日北市交工規字第09731362900號函及照片在卷可查（
      參本院卷第30頁至第33頁、第35頁至第37頁），依上述說
      明可知，臺北市○○街雖為單行道，騎乘機車至忠孝西路
      路口亦不能右轉，惟該路口既有空間可向左迴轉後，由該
      大樓旁停車場專用車道再回到許昌街，在該處迴轉又非逆
      向行駛，況異議人尚可以牽行機車方式走回至許昌街，顯
      見異議人辯稱無路可走云云，顯非可採。又交通標誌、標
      線、號誌之指示、警告、標制等設置，本具有公示、公信
      之效果，車輛駕駛人自應隨時注意各路段所設立之標誌、
      標線並遵行之，而上開違規地點既為由南往北直行之單行
      道，用路人即應遵行，否則任何用路人枉顧道路交通標誌
      、標線、號誌之設置而恣意使用道路，將無法維護交通安
      全秩序。是異議人騎乘機車不按遵行之方向行駛之事實，
      已臻明確，自應依法受罰。
五、綜上所述，本件異議人騎乘機器腳踏車，有爭道行駛不按遵
    行之方向行駛之違規行為，事證明確，原處分機關依道路交
    通管理處罰條例第45條第1款規定裁處罰鍰900元，並依同條
    例第63條第1項第1款之規定，記違規點數1點，核無違誤，
    本件異議人之異議為無理由，自應將其異議駁回。
六、應依道路交通案件處理辦法第19條，裁定如主文。
中    華    民    國    97    年    6     月    3     日
                      交通法庭 法  官    林佑珊
以上正本證明與原本無異。
如不服本裁定，應於裁定送達後5日內向本院提出抗告狀。
中    華    民    國    97    年    6     月    3     日
                               書記官    蕭惠婷


司法院資訊處製作；財團法人民間司法改革基金會備份。
